臺灣屏東地方法院刑事判決　　　　　　　　　　　　　九十一年度易字第四八號
　　公　訴　人　臺灣屏東地方法院檢察署檢察官
　　被　　　告　甲○○
　　選任辯護人　柳聰賢
　　被　　　告　丁○○
右列被告因竊盜等案件，經檢察官提起公訴（九十一年度偵字第二一七七號），本院
判決如左：
    主  文
甲○○無罪。
丁○○收受贓物，處有期徒刑陸月，如易科罰金以參佰元折算壹日。
    事  實
一、丁○○知悉甲○○停放於竹田鄉○○路七十之七號所持有之車牌號碼ＬＳ－六一
    八六號雅哥自用小客車，係屬遭竊之贓車（為丙○○於民國九十一年四月十日至
    四月十一日下午十六時許之期間，在台中市○○路○街口附近失竊）仍基於收受
    贓物之故意，於九十一年四月二十一日上午一時許，至上揭停放地點持工具與甲○○共同拆卸該車之零件予以收受，嗣於同日二時二十分許遭警當場查獲。
二、案經屏東縣警察局潮州分局報請台灣屏東地方法院檢察署檢察官偵查起訴。
    理  由
壹、有罪部分
一、按刑法第一百六十五條之所謂「刑事被告案件」係指因告訴、告發、自首等情形
    開始偵查以後之案件而言（臺灣高等法院暨所屬法院六十五年度法律座談會刑事
    類第十四號參照），又收受贓物罪為贓物罪之概括規定，凡與贓物罪有關，不合
    於搬運、寄藏、故買、牙保贓物，而其物因他人財產犯罪已成立贓物之後，有所
    收受而取得持有者均屬之，旨在處罰追贓之困難，並不以無償移轉所有權為必要
    （最高法院八十二年度台非字第一八八號判決參照）。次按刑法第三百四十九條
    第一項之收受贓物罪，固須行為人在收受之初，即認識該認識贓物始能成立，然
    此所謂贓物之認識，並不以直接之故意為限，即令對之具有概括性贓物之認識或
    預見而不違背其本意者，亦成立該罪。
二、訊據被告丁○○固不諱言於右揭時地至被告甲○○上揭處所觀看被告甲○○拆解
    上開汽車等情，惟矢口否認涉有右揭贓物犯行，辯稱：我只是在看拆解情形，並
    沒有實際拆解，當天只是帶酒給甲○○，叫我女朋友在車上等，我隨後要離開云
    云。經查：
（一）車牌號碼ＬＳ－六一八六號自小客車係一九九四年份之自小客車，為被害人丙○○所有於九十一年四月十日至四月十一日下午十六時許，在台中市○○路○
      街口附近失竊等情，業據丙○○證述在卷，並有贓物保領結及車輛竊盜個別查
      詢報告表各一紙在卷足憑，前開自小客車係屬贓物，應無疑義。
（二）被告丁○○確有協助被告甲○○拆解前開自小客車之事實，業據被告丁○○於
      警訊及檢察官偵訊中坦承不諱，證人戊○○即承獲之警員於本院亦證稱：「後
      來丁○○從工廠裡面出來，隨後甲○○也從工廠裡面出來，兩人手上都是黑油
      污」等語，足見被告丁○○確有收受贓物之客觀事實。再被告丁○○既不諱言
      將其已解體之ＹＨ－二六五八號車牌交予被告甲○○，且上揭自小客車已掛上
      ＹＨ－二六五八號車牌，苟被告甲○○向被告丁○○索取車牌係為供行車之用
      ，其等又何須進而拆解汽車，被告丁○○既非無相當智識之人，對此行徑豈能
      無疑，再被告於偵查中亦自承：「（問：今天到甲○○家看到你的車牌掛在黑
      色雅哥上不覺心裡怪怪的）答：有，但我沒問甲○○」，益見被告丁○○主觀
      上顯有預見該自小客車係屬贓物，且依客觀觀察，亦顯無何情狀足使被告丁○○確信該自小客車非屬贓物，乃其仍拆解該自小客車予以收受，足徵被告有收
      受贓物之犯罪故意甚明。是本件被告丁○○所辯，無非事後卸責之詞，委無足
      採，事證明確，其犯行堪予認定，應依法予以論科。
二、核被告所為，係犯刑法第三百四十九條第一項之收受贓物罪。又本件被害人固於
    九十一年四月十一日十七時許既已向警方報案失竊，惟其尚未經檢察官開始偵查
    ，揆諸前開說明，應與刑法第一百六十五條之構成要件有間，被告丁○○拆解該
    贓車，取下零件，顯係將該贓車予以收受，公訴人認被告等係犯刑法第一百六十
    五條第一項之湮滅證據罪容有誤會，惟起訴之社會基本事實同一，起訴法條應予
    變更。審酌被告丁○○收受來源不明之贓車使用，助長竊盜歪風，致使贓物追索
    困難，且犯後復否認犯罪之態度，惟所生之損害非鉅，而前開自小客亦經被害人
    領回，有贓物認領保管收據一紙可稽及其素行良好等一切情狀，量處如主文所示
    之刑，並諭知如易科罰金之折算標準。
貳、無罪部分
一、公訴意旨另以：被告甲○○意圖為自己不法之所有，於九十一年四月十一日三時
    許，攜帶客觀上可充當兇器之Ｔ字型扳手、老虎鉗，並以之為工具，在臺中市○
    區○○街、博館三街口，發動、竊取丙○○所有之車牌號碼ＬＳ６１８６號自用
    小客車。得手後在車內發現丙○○之聯絡電話，遂於同日十六時許打電話向丙○○恐嚇稱「要贖回車子需要六萬元，不然已經有人要這部車的零件」等語，丙○○答以「沒有六萬元」，甲○○復稱「那不然一千萬讓妳考慮」等語，隨即掛斷
    電話且未再聯絡丙○○，故丙○○並未給付任何贖款。嗣甲○○將該小客車開回
    屏東縣竹田鄉○○路七十之七號停放，並決意拆解該車以變賣零件，遂將該車車
    牌拆卸並丟棄在潮州鎮潮州大橋下。同年四月十四日，甲○○為求拆卸該車時能
    掩人耳目，即向丁○○借得二面ＹＨ２６５８號自用小客車車牌，並將之懸掛在
    前開小客車上。同年四月二十日二十三時許，甲○○打電話聯絡丁○○至竹田鄉
    ○○路七十之七號，丁○○於同年四月二十一日一時許抵達。丁○○目睹ＹＨ２
    ６５８號車牌懸掛在前開小客車上，明知該車係贓物亦屬關係他人刑事被告案件
    之證據，竟基於湮滅該車之故意，持工具與甲○○共同拆卸該車之零件（丁○○
    拆解前保險桿、水箱，甲○○則拆解其他零件）。嗣於同日二時二十分許遭警當
    場查獲，並扣得ＹＨ２６５８號車牌二面及甲○○所有之引擎號碼變造工具一組
    、空壓機一台、吊引擎支架一個、千斤頂一個、三角支架四個、避震器拆卸機一
    台、煞車盤拆卸器一台、黃油機一台、固定式砂輪機一台、手提活動式砂輪機一
    台、固定式老虎夾一台、工作燈三組、引電線一組、工具箱一個、躺板一個、套
    筒一組、手工具一組。因認被告甲○○涉犯刑法第三百二十一條第一項第三款加
    重竊盜、刑法第三百四十六條第三項、第一項恐嚇取財未遂罪嫌。並以被告甲○○於內勤檢察官九十一年四月二十一日之供述、卷附照片及前開扣案之物、被害
    人丙○○指稱「甲○○口音就是勒贖歹徒的口音」等語為其論據。
二、按犯罪事實應依證據認定之，無證據不得推定其犯罪事實；次按被告之自白，不
    得作為有罪判決之唯一證據，仍應調查其他必要之證據，以察其是否與事實相符
    ；刑事訴訟法第一百五十四條、第一百五十六條第二項分別定有明文。又認定犯
    罪事實所憑之證據，雖不以直接證據為限，間接證據亦包括在內；然而無論直接
    或間接證據，其為訴訟上之證明，須於通常一般之人均不致有所懷疑，而得確信
    其為真實之程度者，始得據為有罪之認定，倘其證明尚未達到此一程度，而有合
    理之懷疑存在，無從使事實審法院得有罪之確信時，即應由法院諭知被告無罪之
    判決（最高法院七十六年度台上字第四九八六號判例參照）。
三、訊據被告甲○○堅決否認有何竊盜及恐嚇取財犯行，辯稱：車子不是伊竊取而來
    ，且伊並未恐嚇車被害人，車子係於九十一年四月十一日下午六點半，由乙○○
    陪同至台中向綽號「眼鏡」之人以新台幣（下同）一萬元購買的等語。
四、經查
（一）證人乙○○於本院結證稱：「我跟甲○○較熟，我在今年四月間與他去台中，
      詳細日期記不得，我的手機是0000000000，我只有這隻手機，我不
      知道甲○○何時被警察抓的，那陣子我沒工作，當天我們兩人在一起，在高雄
      九如路他租處，他接到一聽電話，隨後他就問我要不要去台中牽車，我同意跟
      他上去，當天我們是開甲○○歐寶藍色的車，上去是我開的，我走中山高速公
      路，到台中中清路交流道，他叫我在這邊下去，下去後右轉一、二公里，在客
      運旁巷子內有個廟，停在那裡等十分鐘，看到一人一百七十幾公分，戴個眼鏡
      出來，甲○○拿一、兩萬元給那人，後來我們開車回來，由我開車載甲○○原
      車回麻豆吃飯，轉南二高回屏東，我想甲○○拿錢給那人是為買那人放在那裡
      的黑色雅哥，實際上怎樣我不清楚，那天甲○○有把黑色雅哥跟我一起開下來
      」「（問之前為何說是你開車載甲○○回來？）我是指我自己開原車下來」「
      （問車子後來開到那裡？）答：開到甲○○潮州的家，在省道旁。他那台黑色
      雅哥也開到那裡停。我們大約十一點多到屏東」「（問提示警卷第十八頁，是
      否為這台雅哥車？）答就是這台，那是兩門的。我之前有看過甲○○他把那台
      車放這裡」等語，核與被告甲○○於本院所稱：「我在今年四月前約十天間與
      他（乙○○）去台中，詳細日期記不得，那天眼鏡打電話給我，要我去台中牽
      車，我就打電話給乙○○，他人不知道在那裡，我打電話給他，等一陣子他開
      車過來載我，約下午三點多出發，當天他是開我父親歐寶藍色的車，上去是他
      開的，我們走中山高速公路，到台中中清路交流道，我叫他在這邊下去，我跟
      眼鏡約在下去後在客運旁，停在那裡等五分鐘，看到一人一百八十幾公分，戴
      個眼鏡出來，他和另壹個人來共兩人，我拿一萬元給那人，，乙○○在車上有
      看到我拿他的錢給他，後來我們開車回來，由他開車我的車原車回去，我開雅
      哥回去，在台南吃飯，轉南二高回屏東」「（問：何時到屏東？）約下午十一
      點多（到屏東）」「（問你們開到哪裡？「答回潮州，高雄那邊是我女朋友的
      住所」等語互核大致相符（以上均參九十一年六月四日筆錄），足見被告所辯
      伊係與乙○○至台中由伊向綽號眼鏡之人購買上揭自小客車等語非無所據。
（二）
１、被告甲○○於本院供稱，我的電話為0000000000號，沒有其它電話」
    （九十一年五月三日筆錄），核與同案被告丁○○供述被告之電話（九十一年五
    月十六日筆錄）、證人乙○○證述被告之電話（九十一年六月四日筆錄）、證人
    劉芷菱證述：「我只有一支0000000000的電話在使用，甲○○的是0
    000000000」「（問為何0000000000的電話是你的名字？）
    答我當時一次申請兩支，多一支就給甲○○使用」（九十一年八月一日筆錄）等
    語相符，而0000000000號行動電話其申請人為證人劉芷菱，此亦有和
    信電訊股份有限公司之用戶年籍資料可按，足證該0000000000號行動
  電話確係被告甲○○使用。又證人乙○○證稱0000000000號行動電話
    係伊所使用，而該門號其用戶資料確係證人乙○○，此有本院列印中華電信股份
    有限公司函附之上揭門號用戶資料磁片後之資料一紙在卷可按，足證上揭門號確
    為證人乙○○所使用無誤。
２、0000000000號行動電話自九十一年四月一日起迄九十一年四月二十一
    日被告甲○○為警查獲並羈押止，其通話基地台位置除自九十一年四月十三日十
    五時四十五分許至同日十八時三十三分許，由高雄市至嘉義縣再至台中市西屯區
    向北移動，十八時三十三分許其通話連絡人為0000000000，再自同日
    十八時三十三分許至二十二時二十五分許由台中向彰化縣、嘉義縣、台南縣再至
    屏東縣向南移動外，其餘之基地台位置均係位於高雄縣市及屏東縣地區，此有0
    000000000號通聯紀錄在卷可按，足證該0000000000號行動
    電話之持有人於上揭時間之活動地點均係於高雄縣市、屏東縣地區，僅於九十一
    年四月十三日有向台中移動並旋即返回屏東縣。再0000000000號行動
    電話於九十一年四月十三日十八時三十三分與0000000000號行動電話
    聯絡，其基地台位置位於台中縣大雅鄉，此有0000000000號號通聯紀
    錄在卷可按，足證該0000000000號行動電話之持有人於上揭時間之活
    動地點亦確係於台中縣市地區無誤。
五、綜上所述，足見被告甲○○於被害人指述失竊之時間，即九十一年四月十日至四
    月十一日下午十六時許，並未於台中縣市活動，被告甲○○顯無可能於該時間竊
    取被害人所有之ＬＳ－六一八六號自小客車，又被告甲○○所辯ＬＳ－六一八六
    號自小客車係於九十一年四月十三日下午六點半，由乙○○陪同至台中購得等語
    要屬可採，被告衡情亦無於同年月十一日十六時許打電話向被害人恐嚇之可能，
    被告甲○○於檢察官偵訊中之自白查與事實不符，自應認被告甲○○所涉之竊盜
    、恐嚇取財罪不能證明，應為其無罪之諭知。
參、被告甲○○另涉故買贓物罪，因此部分之事實，與本件公訴人起訴之竊盜事實，
    尚非同一之社會事實，本院無從變更法條予以審理，應由檢察官另行偵查，附此
    敘明。
據上論斷，應依刑事訴訟法第二百九十九條第一項、第三百零一條第一項、第三百條
，刑法第三百四十九條第一項、第四十一條、罰金罰緩提高標準條例第一條前段、第
二條，判決如主文。
中    華      民      國      九十一      年    九    月    二十九    日
                                      臺灣屏東地方法院刑事第四庭
                                          法  官   郭書豪
右正本證明與原本無異。
如不服本判決應於收受本判決後送達後十日內向本院提出上訴書狀，其未敘述上訴理
由者，並得於提起上訴後十日內向本院補提理由書狀（均須按他造當事人之人數附繕
本 ）「切勿逕送上級法院」
                                          書記官   唐淑嫻
中      華      民      國      九十一      年    九    月    二十九    日
附錄法條
中華民國刑法第三百四十九條
收受贓物者，處三年以下有期徒刑、拘役或五百元以下罰金。
搬運、寄藏、故買贓物或為牙保者，處五年以下有期徒刑、拘役或科或併
科一千元以下罰金。
因贓物變得之財物，以贓物論。
